臺灣臺北地方法院刑事判決　　　　　　 96年度交易字第102號
公　訴　人　臺灣臺北地方法院檢察署檢察官
被　　　告　乙○○
上列被告因業務過失傷害案件，經檢察官聲請簡易判決處刑（96
年度偵字第690 號），本院台北簡易庭認不宜以簡易判決處刑（
96年度北交簡字第454 號），移送前來由本院改依通常程序審理
，因被告於準備程序中就犯罪事實為有罪之陳述，經本院合議庭
裁定由受命法官獨任進行簡式審判程序審理，本院判決如下：
    主  文
乙○○從事業務之人，因業務上之過失傷害人，處有期徒刑肆月
，如易科罰金，以銀元參佰元即新台幣玖佰元折算壹日。
    事  實
一、乙○○平日以駕駛汽車運送水電材料為業務，係從事業務之
    人，於民國95年5月12日下午2時許，駕駛車牌號碼8T─6970
    號自用小客貨車，沿臺北市○○區○○路由西往東方向行駛
    ，途經西藏路348 號前時，本應注意車前狀況，並隨時採取
    必要之安全措施，保持行車安全間隔，而依當時天氣晴、日
    間自然光線、路面乾燥、無缺陷或障礙物、視距良好等情形
    ，又無不能注意之情事，竟疏未注意車前狀況及保持行車安
    全間隔，貿然超車，致撞及同向右前方甲○○騎乘車牌號碼
    DVT─561之輕型機車，使甲○○受有頭部外傷併腦出血、蜘
    蛛膜下腔出血、氣腦、左額顱骨、顴骨、左側下頷骨、右顳
    骨骨折、左側氣胸、右眼外傷性動眼、外展神經、滑車神經
    麻痺等傷害。乙○○於肇事後，在未被有偵查犯罪職權之機
    關或公務員知悉犯罪行為人前，不逃避裁判，當場承認為肇
    事人，自首而接受裁判。
二、案經甲○○告訴及臺北市政府警察局萬華分局報告臺灣臺北
    地方法院檢察署檢察官偵查後聲請簡易判決處刑。
    理  由
一、本件被告乙○○對於檢察官聲請簡易判決處刑書證據清單所
    提人證、物證之證據能力均不加以爭執，則該等證據自有證
    據能力，合先敘明。
二、經查：
  (一)上述事實，業據被告於警詢、偵訊及本院審理時均坦承不諱
    ，而關於本件交通事故發生之經過，核與證人即告訴人甲○
    ○於警詢、偵訊時證述之情節均相符，並有道路交通事故現
    場圖、談話紀錄表、調查報告表及現場照片在卷可證。又告
    訴人因此受有頭部外傷併腦出血、蜘蛛膜下腔出血、氣腦、
    左額顱骨、顴骨、左側下頷骨、右顳骨骨折、左側氣胸、右
    眼外傷性動眼、外展神經、滑車神經麻痺等傷害，亦有國立
    台大醫院診斷證明書、長庚紀念醫院診斷證明書、國泰綜合
    醫院乙種診斷證明書及相關病歷等件在卷可佐。
  (二)按「汽車行駛時，駕駛人應注意車前狀況及兩車併行之間隔
    ，並隨時採取必要之安全措施」，道路交通安全規則第94條
    第3 項定有明文。查本件事發當時天氣晴、日間自然光線、
    路面乾燥、無缺陷或障礙物、視距良好等情形，又無不能注
    意之情事，被告竟疏未注意車前狀況及保持行車安全間隔，
    貿然超車，致撞及同向右前方由告訴人所騎之車牌號碼DVT
    ─561之輕型機車，造成告訴人人、車倒地而受有傷害，則
    結果之發生，顯係被告可得避免或防止，其就本件交通事故
    之發生自有過失甚明。再本件告訴人所受傷害，確因被告之
    過失所致，是被告之過失行為與告訴人之傷害間，具有相當
    因果關係。又經本院依職權向財團法人長庚紀念醫院林口分
    院函詢結果，經該院函覆以：「黃君於95年（以下同）10月
    17日至本院門診，當時診斷為右側第三、四、六腦神經麻痺
    ，經手術矯正治療斜視及眼瞼下垂後，門診持續追蹤。96年
    4月9日係最近一次回診，手術傷口恢復正常，但眼球仍不可
    運動，需持續追蹤。依病患病情評估，其傷勢無法完全治癒
    ，且因目前病患之右眼球無法完全轉動，及右眼瞼閉合不全
    ，角膜上皮容易受損，需長期點藥，但應未達重大不治或難
    治之程度」，此有該院96年5月4日函文在卷可稽（本院卷第
    24頁），顯見告訴人所受傷害應僅係普通傷害，而尚未達重
    傷害之程度。
  (三)綜上所述，由前述證人證詞及道路交通事故現場圖、談話紀
    錄表、調查報告表、現場照片與相關診斷證明書、病歷等補
    強證據，足證被告之自白核與事實相符。是本件事證明確，
    被告犯行堪以認定，應予依法論科。
三、查被告行為後，刑法於94年1月7日修正通過，於94年2月2日
    公布，並於95年7月1日施行。按行為後法律有變更者，適用
    行為時之法律，但行為後之法律有利於行為人者，適用最有
    利於行為人之法律，修正後之刑法第2條第1項定有明文。此
    條規定乃與刑法第1條罪刑法定主義契合，而貫徹法律禁止
    溯及既往原則，係規範行為後法律變更所生新舊法律比較適
    用之準據法，是刑法第2條本身雖經修正，但刑法第2條既屬
    適用法律之準據法，本身尚無比較新舊法之問題，應一律適
    用裁判時之現行刑法第2條規定以決定適用之刑罰法律。又
    本次刑法修正之比較新舊法，應就罪刑有關之共犯、未遂犯
    、想像競合犯、牽連犯、連續犯、結合犯，以及累犯加重、
    自首減輕暨其他法定加減原因（如身分加減）與加減例等一
    切情形，綜其全部罪刑之結果而為比較（最高法院95年度第
    8次刑庭會議決議可資參照）。經查：
  (一)本件被告行為時之刑法第284條第2項前段業務過失傷害罪之
    法定刑為「1年以下有期徒刑、拘役或（銀元）1,000元以下
    罰金」。又於被告行為時法定刑罰金刑最低刑度部分，修正
    前刑法第33條第5款規定：「罰金：（銀元）1元以上」，而
    銀元與新臺幣間之折算，依現行法規所定貨幣單位折算新臺
    幣條例規定，以銀元1元折算新臺幣3元。而95年7月1日公布
    施行之刑法第33條第5款規定：「罰金為新臺幣1,000元以上
    ，以百元計算之」。經比較新、舊法之規定，修正後刑法第
    33條第5款所定罰金之最低數額，較之修正前提高，自以被
    告行為時之修正前刑法第33條第5款規定有利於被告，應適
    用舊法規定。
  (二)犯罪及自首均在新法施行前者，新法施行後，應依新法第2
    條第1項之規定，適用最有利於行為人之法律，此有最高法
    院95年第8次刑事會議決議可供參照。而被告於犯罪及自首
    時之刑法第62條規定：「對於未發覺之罪自首而受裁判者，
    減輕其刑。但有特別規定者，依其規定。」惟95年7月1日修
    正公布施行之刑法第62條則規定：「對於未發覺之罪自首而
    受裁判者，『得』減輕其刑。但有特別規定者，依其規定。
    」。比較修正前後有關自首之規定，修正前之舊法規定為「
    必減」，修正後新法改為「得減」，以95年7月1日修正公布
    施行前之規定，較有利於被告，則應依刑法第2條第1項前段
    ，適用修正前刑法第62條規定。
  (三)被告告行為時刑法47條規定：「受有期徒刑之執行完畢，或
    受無期徒刑或有期徒刑一部之執行而赦免後，5 年內再犯有
    期徒刑以上之罪者，為累犯」。被告行為後，刑法第47條亦
    經修正，修正後第47條第1 項規定為：「受徒刑之執行完畢
    ，或一部之執行而赦免後，5 年以內故意再犯有期徒刑以上
    之罪者，為累犯」。被告雖曾因詐欺案件，經臺灣臺中地方
    法院93年度中簡字第85號判處有期刑3月確定，於93年3月26
    日易科罰金執行完畢，惟本件被告所犯為過失犯，依修正後
    之規定，已非屬累犯。
  (四)綜上，本件經綜合觀察全部罪刑比較之結果，就上開修正部
    分，修正後規定較有利於被告，依修正後刑法第2條第1項但
    書規定，應適用修正後新法之規定。
四、查被告於偵訊時自承：「我從事消防水電工程，駕駛小貨車
    ，載水電材料是我的業務，我從國中畢業到現在有8至9年工
    作經驗，是受雇」（95年度他字第6794號偵卷第58業），顯
    見被告係以駕駛汽車運送水電材料為業務，為從事駕駛業務
    之人。核被告所為，係該當刑法第284條第2項前段之業務過
    失傷害罪。本件被告於肇事後，在未被有偵查犯罪職權之機
    關或公務員知悉犯罪行為人前，即以行動電話報警處理，俾
    以救護車得迅速前往救護告訴人，於臺北市政府警察局萬華
    分局交通分隊前往現場處理時，復當場承認為肇事者，顯見
    被告已向該管公務員申述犯罪事實，而不逃避裁判，已合於
    刑法第62條前段所定對於未發覺之犯罪自首而接受裁判之要
    件，爰依該條規定減輕其刑。爰審酌：(一)被告為高職肄業之
    學歷，依其年齡之受教程度，智識程度顯低於一般人；(二)案
    發當時天氣晴、日間自然光線、路面乾燥、無缺陷或障礙物
    、視距良好等情形，又無不能注意之情事，被告竟疏未注意
    車前狀況及保持行車安全間隔，貿然超車而撞及告訴人，其
    違反義務之程度顯然甚高；(三)被告之過失行為，造成告訴人
    受有受有頭部外傷併腦出血、蜘蛛膜下腔出血、氣腦、左額
    顱骨、顴骨、左側下頷骨、右顳骨骨折、左側氣胸、右眼外
    傷性動眼、外展神經、滑車神經麻痺等傷害，雖未達重傷害
    之程度，危害仍屬嚴重；(四)被告於警詢、偵訊及本院審理均
    能坦承犯行，係因與告訴人對於賠償金額無法達成協議，始
    未與告訴人達成民事上和解，尚難稱無悔意之犯後態度等一
    切情狀，量處如主文所示之刑。再被告行為時之易科罰金折
    算標準，修正前罰金罰鍰提高標準條例第2條前段（現已刪
    除）規定，就其原定數額提高為100倍折算1日，則被告行為
    時之易科罰金折算標準，應以銀元300元折算1日，經折算為
    新臺幣後，應以新臺幣900元折算為1日。惟95年7月1日修正
    施行之刑法第41條第1項前段則規定：「犯最重本刑為五年
    以下有期徒刑以下之刑之罪，而受六個月以下有期徒刑或拘
    役之宣告者，得以新臺幣一千元、二千元或三千元折算一日
    ，易科罰金」，茲比較修正前後之易科罰金折算標準，以95
    年7月1日修正公布施行前之規定，較有利於被告，爰依修正
    前刑法第41條第1項前段規定，就本院所量處被告之刑，定
    其易科罰金之折算標準。
據上論斷，依刑事訴訟法第273條之1第1項、第299條第1項前段
，刑法第2條第1項，刑法第284條第2項前段、第62條前段、修正
前刑法第41條第1項前段，修正前罰金罰鍰提高標準條例第2條，
刑法施行法第1條之1，現行法規所定貨幣單位折算新臺幣條例第
2條，判決如主文。
本案經檢察官楊碧瑛到庭執行職務。
中　　華　　民　　國　　96　　年　　6 　　月　　15　　日
                            交通法庭法　官　林孟皇
本正本證明與原本無異。
如不服本判決，應於判決送達後10日內向本院提出上訴狀（應抄
附繕本）。告訴人或被害人如對於本判決不服者，應具備理由請
求檢察官上訴，其上訴期間之計算係以檢察官收受判決正本之日
期為準。
      　　　　　　　　　　　　　　　書記官　宋德華
中　　華　　民　　國　　96　　年　　6 　　月　　15　　日
附錄本案論罪科刑法條全文：
中華民國刑法第284 條（過失傷害罪）
因過失傷害人者，處六月以下有期徒刑、拘役或五百元以下罰金
，致重傷者，處一年以下有期徒刑、拘役或五百元以下罰金。
從事業務之人，因業務上之過失傷害人者，處一年以下有期徒刑
、拘役或一千元以下罰金，致重傷者，處三年以下有期徒刑、拘
役或二千元以下罰金。
